【裁判字號】    98,交聲,3578
【裁判日期】    980917
【裁判案由】    聲明異議
【裁判全文】
臺灣臺中地方法院交通事件裁定        98年度交聲字第3578號
原處分機關  交通部公路總局臺中區監理所豐原監理站
異  議  人
即受處分人  甲○○
上列受處分人因違反道路交通管理處罰條例案件，對於交通部公
路總局臺中區監理所豐原監理站於民國98年9月8日所為之處分（
原處分案號：豐監稽違字第裁63－HD0000000號）聲明異議，本
院裁定如下：
    主  文
原處分關於吊扣汽車駕駛執照拾貳個月部分撤銷。
甲○○自用小客車駕駛人駕駛汽車，經測定酒精濃度超過規定標
準，吊扣小型車普通駕駛執照壹年。
    理  由
一、按汽車駕駛人飲用酒類或其他類似物後其吐氣所含酒精濃度
    超過每公升0.25毫克或血液中酒精濃度超過百分之0.05以上
    者，不得駕駛；又汽車駕駛人，駕駛汽車經測試檢定，酒精
    濃度超過規定標準者，處新臺幣（下同）1萬5千元以上6萬
    元以下罰鍰，並當場移置保管該汽車及吊扣其駕駛執照1年
    ，且應接受道路交通安全講習；道路交通安全規則第114條
    第2款及道路交通管理處罰條例第24條第1項第2款、第35條
    第1項第1款固分別定有明文。惟按道路交通管理處罰條例第
    68條業於民國94年12月14日修正，並自95年3月1日施行，修
    正前之道路交通管理處罰條例第68條規定：「汽車駕駛人，
    因違反本條例及道路交通安全規則之規定，受【吊扣或】吊
    銷駕駛執照處分時，【吊扣或】吊銷其持有各級車類之駕駛
    執照。」而修正後之道路交通管理處罰條例第68條規定：「
    汽車駕駛人，因違反本條例及道路交通安全規則之規定，受
    吊銷駕駛執照處分時，吊銷其持有各級車類之駕駛執照。」
    查該條文修正前，其原提案修正條文為：「汽、機車駕駛人
    ，因違反本條例及道路交通安全規則之規定，受【吊扣或吊
    銷】駕駛執照處分時，【吊扣或吊銷】其違法或違規當時所
    駕駛車輛之駕駛執照。」立法理由略以：「原條文將違法或
    違規駕駛人所持有各級車類之駕駛執照一併吊扣或吊銷，失
    之過酷，影響人民工作及生活甚鉅，爰修正之」等語，是以
    其立法意旨在於違規行為對道路交通秩序之維持及道路交通
    安全已生較大之影響，故規定吊扣或吊銷其持有各級車類之
    駕駛執照，以限制其繼續駕車行駛道路之權利，其係屬駕駛
    行為之限制，並不因所持駕駛執照種類不同而有所差異。而
    最後通過之修正條文，係將道路交通管理處罰條例第68條原
    有條文中之【吊扣或】三字刪除等情，此有立法院交通委員
    會94年10月5日臺立交字第0942400153號函附道路交通管理
    處罰條例第68條審查報告可參（立法院公報第94卷第70期第
    135至138頁）。則參照上開立法理由及立法經過，依修正後
    之條文，按上開規定受【吊銷駕照】處分者，仍維持吊銷其
    持有各級車類之駕駛執照，至於，受【吊扣駕照】處分者，
    則僅【吊扣】其違法或違規當時所駕駛車輛之駕駛執照，不
    再吊扣其持有各級車類之駕駛執照，此觀之立法理由及立法
    經過至明（臺灣高等法院臺中分院96年度交抗字第136、648
    、996號裁定意旨參照）。
二、原處分機關交通部公路總局臺中區監理所豐原監理站略以：
    異議人即受處分人（下稱異議人）甲○○駕駛車牌號碼2S-9
    463號自用一般小客車，於98年8月25日5時30分許，在臺中
    縣烏日鄉○○路與新興路口處，因有「酒後駕車，經酒測器
    測試為0.36MG/L」之違規事由，經警以違反道路交通管理處
    罰條例第35條第1項第1款規定逕行掣單舉發，嗣經審認結果
    ，仍認異議人有前開違規事實，乃於98年9月8日以豐監稽違
    字第裁63－HD0000000號裁決書裁處罰鍰1萬9千5百元，吊扣
    駕駛執照12月，施以道安講習，罰鍰和駕駛執照限於98年10
    月7日前繳納、繳送等語。
三、聲明異議意旨略以：道路交通管理處罰條例第68條業經修除
    吊扣各級駕照，本人因駕駛自小客車違規被吊大客車職業駕
    照，此裁罰不當，有違行政程序法第7條，請求撤銷原處分
    關於吊扣駕照1年部分等語。
四、經查：
(一)異議人現持有職業聯結車之駕駛執照，此有異議人汽車駕照
    基本資料1紙在卷可佐。又異議人於上揭時、地，駕駛車牌
    號碼2S-9463號自小客車，因汽車駕駛人酒精濃度超過規定
    標準之違規行為，為臺中縣警察局烏日分局員警掣單舉發，
    並移送原處分機關裁決之事實，亦有該局舉發違反道路交通
    管理事件通知單、原處分機關裁決書各1紙在卷可稽，且為
    異議人所不爭執，是異議人酒後駕駛自小客車之違規事實，
    堪以認定。
(二)然異議人前開違規行為，係發生於98年8月25日，自應依修
    正後道路交通管理處罰條例第68條規定裁處，且修正後道路
    交通管理處罰條例第68條規定，既將「吊扣」等字刪除，是
    依前開說明，駕駛人受吊扣駕駛執照處分時，不再吊扣其持
    有各級車類之駕駛執照，故原處分機關於作成吊扣駕駛執照
    處分時，應就行為人所應吊扣之駕駛執照種類予以限定，始
    符合依法行政原則。異議人為本件違規行為時，既係駕駛自
    小客車，按諸前揭說明，其依法所受之處分，應僅限制其駕
    駛自小客車之權利，亦即，僅得吊扣其小型車駕駛執照，而
    不得吊扣其持有其他車類之駕駛執照，原處分機關未審酌及
    此，逕為吊扣駕駛執照12個月之裁罰，即難認為允當。
(三)從而，本件異議人之聲明異議，即有理由，爰撤銷原處分關
    於「吊扣駕駛執照12個月」部分，並就撤銷部分改諭知如主
    文第2項所示之處罰。至原處分機關裁處異議人罰鍰、施以
    道安講習部分，聲明異議意旨既未指摘及此，本院即無由就
    該部分處分併予審酌，附此敘明。
五、據上論斷，應依道路交通管理處罰條例第87條第2項，道路
    交通案件處理辦法第20條前段，裁定如主文。
中    華    民    國    98    年    9     月    17    日
                  交通法庭      法  官  周莉菁
以上正本證明與原本無異。
如不服本裁定，應於裁定送達後五日內，向本院提出抗告狀（須
附繕本）。
                                書記官  吳彩華
中    華    民    國    98    年    9     月    17    日


司法院資訊處製作；財團法人民間司法改革基金會備份。
